臺灣臺中地方法院刑事判決
110年度金訴字第799號
公  訴  人  臺灣臺中地方檢察署檢察官
被      告  陳重宇



上列被告因詐欺等案件，經檢察官提起公訴（110年度偵字第253
47號），被告於本院準備程序進行中就被訴事實為有罪之陳述，
經本院合議庭裁定由受命法官獨任進行簡式審判程序，判決如下
：
    主    文
陳重宇共同犯洗錢防制法第十四條第一項之洗錢罪，處有期徒刑
肆月，併科罰金新臺幣參萬元，罰金如易服勞役，以新臺幣壹仟
元折算壹日。
    犯罪事實
一、陳重宇於民國（下同）109年8月初某日，受真實姓名年籍均
    不詳、通訊軟體Telegram暱稱「小8」之女子之委託代為提
    領款項時，可預見為他人提領金融帳戶內來源不明之款項，
    係目前社會上極為常見之遂行詐騙行為之人收取犯罪所得之
    犯罪手法，且代為提領帳戶內來源不明之款項，將使實行詐
    欺取財犯行之行為人以及提領詐財贓款之去向與所在均得以
    掩飾、隱匿。詎陳重宇竟基於縱若發生該等結果，亦不違背
    其本意之詐欺取財及洗錢之不確定故意，與暱稱「小8」之
    女子意圖為自己不法之所有，並基於共同詐欺取財、洗錢之
    犯意聯絡，先由「小8」以不詳之方式取得洪俊凱（洪俊凱
    所涉詐欺罪嫌等，業由臺灣桃園地方檢察署檢察官以110年
    度偵字第19903號提起公訴）所申設之蘆竹郵局帳號000-000
    00000000000號帳戶之金融卡及密碼，並於110年1月17日下
    午4時32分許起，假冒周涵琳之友人李政忠撥打電話予周涵
    琳，並以通訊軟體LINE向周涵琳佯稱：需款孔急云云，致周
    涵琳陷於錯誤，於110年1月18日下午5時14分許，以網路銀
    行匯款新臺幣（下同）3萬元至上開洪俊凱帳戶內，陳重宇
    即依「小8」之指示，持不詳女子所交予洪俊凱上開帳戶之
    金融卡及密碼，於110年1月18日晚上11時40分許，在臺中市
    ○○區○○路000號臺中福安郵局提領現金3萬元，再將上開領得
    之款項與前揭金融卡均交付同前之不詳女子加以收取。嗣經
    警方調閱相關提款錄影畫面而循線查獲上情。　
二、案經臺中市政府警察局第六分局報告臺灣臺中地方檢察署檢
    察官偵查起訴。
    理    由
一、上揭犯罪事實，業經被告陳重宇於警、本院準備程序及審理
    時均坦承不諱（見偵卷第53～56、59～62頁，本院卷第133、1
    44頁），核與證人即被害人周涵琳於警詢中證述其被詐騙之
    過程甚為明確（見偵卷第145～146頁）；並有員警職務報告
    、蘆竹郵局洪俊凱帳號000-00000000000000號帳戶自109年5
    月1日起至110年1月25日交易明細表、郵局提款機監視器錄
    影畫面翻拍照片、道路監視器錄影畫面翻拍照片、內政部警
    政署反詐騙諮詢專線紀錄表、桃園市政府警察局中壢分局普
    仁派出所受理各類案件紀錄表、受理刑事案件報案三聯單、
    受理詐騙帳戶通報警示簡便格式表、金融機構聯防機制通報
    單、被害人周涵琳與通訊軟體LINE暱稱「0000000000」訊息
    擷圖（見偵卷第39、43～49、131～137、141～143、149～151、
    155～163頁）等在卷可證。從而，本案事證已明，被告上開
    等犯行，洵堪認定，均應予以依法論科。
二、論罪科刑：
  ㈠核被告陳重宇所為，係犯刑法第339條第1項之詐欺取財罪、
    洗錢防制法第14條第1項之一般洗錢罪。至公訴意旨雖認被
    告係與真實姓名年籍不詳綽號「小8」、「順天」、「豆子
    」、「鳳梨」、「浩文」、「陳健智」等詐騙集團成員共同
    基於3人以上詐欺取財之犯意聯絡為本案犯行，並認被告所
    犯係刑法第339條之4第1項第2款加重詐欺取財罪嫌云云；
　　然被告於本院準備程序供明：其係依「小8」之女子以Teleg
    ram通訊軟體指示其拿取金融卡並持該金融卡提領款項，「
    小8」之女子伊從未見過面，在福順路郵局拿金融卡給伊及
    要求伊去郵局領錢的，也是一名女子，年約20多歲，伊不知
    道該名女子是不是就是「小8」之女子，伊於提領3萬元後，
    就把金融卡及3萬元款項都交給該名女子等詞（見本院卷第1
    33頁）；另被害人周涵琳亦證稱其係以行動電話及通訊軟體
    LINE與對方聯繫等語（見偵卷第145～146頁）；且現今詐騙
    者詐欺手法多元，或有一人分飾多角，或一人同時使用多個
    暱稱或數個通訊軟體帳號之情況均屬常見，則被告既供稱從
    未見過暱稱「小8」之女子，且交付金融卡予被告以及收繳
    被告所領得之上開詐財贓款之女子，均係同一不詳女子，則
    該不詳女子亦有可能即暱稱「小8」之女子，則依被告之主
    觀認知或以為所謂暱稱「小8」之女子，與交付金融卡及收
    繳贓款之女子，係同一女子，而非2名不同之女子，
　　復無其他確切之證據足證暱稱「小8」之女子與前來交付金
    融卡及收取贓款之不詳女子，係不同之人，是以自難逕認被
    告即有三人以上共同犯詐財罪之主觀犯意存在。至對於被害
    人周涵琳施詐之人，既從未與被告有任何聯繫，自非被告得
    以認知之人，當不得作為認定被告有三人以上共同犯詐欺取
    財犯行之犯意之依據；又被告固稱前揭不詳女子曾有另一名
    男子與該不詳女子一同前來等語（見本院卷第131頁），惟
    該名男子是否與本案之詐財犯行有何共犯之關聯，原屬不明
    ，又無任何證據證明該男子與上揭詐欺取財犯行相涉，因此
    ，自不得以該名男子係共同詐財之人甚明。從而，此部分自
    應為有利於被告之認定，僅可認被告所為係犯刑法第339條
    第1項之詐欺取財罪，公訴意旨前開所指容有未洽，惟起訴
    之基本社會事實同一，且本院審理時亦已當庭諭知被告所涉
    為刑法第339條第1項之詐欺取財罪（見本院卷第139頁），
    已無礙被告訴訟上防禦權之行使，爰依法變更起訴法條。
  ㈡按共同正犯，本係互相利用，以達共同目的，並非每一階段
    行為，各共同正犯均須參與。而共同實施犯罪行為，在合同
    意思範圍以內，相互利用他人之行為，以達其犯罪之目的，
    原不必每一階段行為均經參與，祇須分擔犯罪行為之一部，
    即應對於全部所發生之結果共同負責（最高法院28年上字第
    3110號判例、72年度台上字第1978、5739號判決意旨參照）
    。本案被告雖未實際撥打電話對被害人周涵琳實施詐騙，然
    其接受「小8」之指示領取被害人匯入上開人頭帳戶之詐騙
    款項，再轉交與「小8」所指示者，業據被告供承甚詳，顯
    見被告有以自己犯罪之不確定故意，且被告提領詐欺款項之
    行為亦為「小8」所為本案詐欺及洗錢犯罪歷程不可或缺之
    重要環節，業已分擔本案犯行之一部，揆諸前揭說明，足認
    被告與「小8」間既有詐欺及洗錢之犯意聯絡與部分行為分
    擔，自應就上開犯行之全部結果共同負責甚明，並論以共同
    正犯。　
  ㈢被告所為詐欺取財及洗錢犯行，係在同一犯罪決意及計畫下
    所為，具有部分行為重疊之情形，係一行為觸犯數罪名之想
    像競合犯，應依刑法第55條前段之規定，從一重論以洗錢防
    制法第14條第1項之洗錢罪。
  ㈣洗錢防制法第16條第2項規定：「犯前2條之罪（即洗錢防制
    法第14條之一般洗錢罪、同條例第15條之特殊洗錢罪），在
    偵查或審判中自白者，減輕其刑」因被告於本院準備程序及
    審理程序中就本案所犯之一般洗錢罪之犯行均自白（見本院
    卷第133、144頁），爰就被告所犯一般洗錢罪部分，依洗錢
    防制法第16條第2項規定，減輕其刑。　　
  ㈤爰以行為人之責任為基礎，審酌被告於本案犯行中，雖未親
    自參與詐騙行為人之犯行，但其負責提領被害人遭詐騙款項
    ，造成被害人周涵琳受有前開財物之損失，更同時使「小8
    」得以隱匿真實身分及詐欺犯罪所得之去向，免遭查獲之風
    險，愈使其肆無忌憚，助長犯罪之猖獗，破壞社會秩序及社
    會成員間之互信基礎甚鉅；復考量被告參與犯罪的時間、涉
    案程度及其分工，及被告犯後坦承犯行之犯後態度，迄未與
    被害人達成和解及賠償損害，暨被告於本院審理時自陳之教
    育智識程度及家庭經濟狀況（見本院卷第144頁）等一切情
    狀，量處如主文所示之刑及諭知罰金易服勞役之折算標準。
    　　
三、沒收部分：
  ㈠被告於警詢供稱其於本案並無獲得任何報酬等語（見偵卷第6
    1頁），且卷內亦無其他積極證據足認被告有因本案犯行實
    際獲得何犯罪所得，自不生犯罪所得應諭知沒收之問題。
  ㈡另按洗錢防制法第18條第1項前段規定，犯第14條之罪，其所
    移轉、變更、掩飾、隱匿、收受、取得、持有、使用之財物
    或財產上利益，沒收之。前揭洗錢防制法關聯客體之沒收，
    核其性質應屬刑法犯罪工具沒收之特別規定，惟上開條文雖
    採義務沒收主義，卻未特別規定「不問屬於犯罪行為人與否
    ，沒收之」，此部分條文之解釋自應回歸適用原則性之規範
    ，即參諸刑法第38條第2項前段，以屬於犯人行為人所有者
    為限，始應予沒收。準此以言，被告於本案中既無獲得報酬
    ，且被害人遭騙之詐欺贓款，被告既已交付「小8」之女子
    ，亦非被告所有或取得事實上之處分權，揆諸前揭說明，自
    無從適用上開洗錢防制法之特別沒收規定，併予指明。
據上論斷，應依刑事訴訟法第273條之1第1項、第299條第1項前
段、第300條，洗錢防制法第14條第1項、第16條第2項，刑法第1
1條、第28條、第339條第1項、第55條、第42條第3項，刑法施行
法第1條之1第1項，判決如主文。
本案經檢察官林宏昌提起公訴，檢察官葉芳如到庭執行職務。
中　　華　　民　　國　　111 　年　　7 　　月　　11　　日
                    刑事第八庭    法  官  高思大
以上正本證明與原本無異。
如不服本判決應於收受判決後20日內向本院提出上訴書狀，並應
敘述具體理由；其未敘述上訴理由者，應於上訴期間屆滿後20日
內向本院補提理由書（均須按他造當事人之人數附繕本）「切勿
逕送上級法院」。
告訴人或被害人如不服判決，應備理由具狀向檢察官請求上訴，
上訴期間之計算，以檢察官收受判決正本之日起算。　　　　　
                                  書記官  黃聖心
中　　華　　民　　國　　111 　年　　7 　　月　　12　　日
附錄論罪科刑法條
【中華民國刑法第339條】
意圖為自己或第三人不法之所有，以詐術使人將本人或第三人之
物交付者，處5年以下有期徒刑、拘役或科或併科50萬元以下罰
金。
以前項方法得財產上不法之利益或使第三人得之者，亦同。
前二項之未遂犯罰之。
【洗錢防制法第14條】
有第二條各款所列洗錢行為者，處7年以下有期徒刑，併科新臺
幣5百萬元以下罰金。
前項之未遂犯罰之。
前二項情形，不得科以超過其特定犯罪所定最重本刑之刑。